【裁判字號】    95,台上,6601
【裁判日期】    951130
【裁判案由】    偽造貨幣
【裁判全文】
最高法院刑事判決            九十五年度台上字第六六０一號
上  訴  人  甲○○
選任辯護人  林秉欣律師
上列上訴人因偽造貨幣案件，不服台灣高等法院中華民國九十五
年九月十九日第二審判決（九十五年度上訴字第二二四六號，起
訴案號：台灣士林地方法院檢察署九十三年度偵字第一四八八號
），提起上訴，本院判決如下：
    主  文
原判決撤銷，發回台灣高等法院。
    理  由
本件原判決認定上訴人甲○○於民國九十二年十一月十日十四時
許，在台北縣汐止市○○街六二九號一樓，明知蘇大倫（因同一
案件曾經判決確定，經檢察官另為不起訴處分確定）所交付之新
台幣（下同）千元偽鈔（號碼CN063248XE號）二張係屬偽造之紙
幣，竟意圖供行使之用而加以收集。嗣於同日十七時二十分許，
經警持台灣士林地方法院法官核發之搜索票在上址搜索時，於其
身上查獲上開偽造之紙幣二張等情。因而撤銷第一審諭知上訴人
無罪之判決，改判論處其意圖供行使之用而收集偽造之通用紙幣
（累犯）罪刑，固非無見。
惟查：(一)、有罪之判決書，應記載認定犯罪事實所憑之證據及認
定之理由，否則即有判決不載理由之違法，此觀刑事訴訟法第三
百十條第一款、第三百七十九條第十四款之規定甚明。原判決認
定上訴人意圖供行使之用而收集扣案之二張偽造紙幣，然上訴人
始終否認有該犯行，辯稱伊當天係因臨時要加油，身上沒錢方才
向蘇大倫借二千元，蘇大倫應允後直接從其皮包內抽出二張千元
鈔票交付，伊收受後並沒有注意該鈔票係真鈔或偽鈔，也沒有注
意該鈔票上之號碼，就放入口袋中，伊收受時完全不知系爭紙鈔
係偽造，直至警員執行搜索搜出，經員警告知，始知係偽鈔云云
。原判決既認上訴人前開辯解係臨訟杜撰之詞，不足採信，而予
以論處上述罪刑，卻未明其憑以認定上訴人有供行使之用而收
集意圖之依據及理由，揆諸前開說明，自有理由欠備之違法。(二)
、有罪之判決書，對被告有利之證據不採納者，應說明其理由，
為刑事訴訟法第三百十條第二款所明定。故有罪判決書對於被告
有利之證據，如不加採納，必須說明其不予採納之理由，否則即
難謂無判決不備理由之違誤。是事實審法院應於審判期日就被告
否認犯罪所為有利之辯解事項與證據，依法予以調查，而於有罪
判決理由內詳加論列，否則率行判決，即屬於法有違。上訴人於
原審辯稱現場之偽鈔半成品，確係置於藍色不透明之塑膠文件夾
，非上訴人得以看見，不僅證人楊再富、蘇大倫於第一審證述明
確。況前開二紙偽鈔半成品茍非放置於該藍色不透明之塑膠文件
夾內，則扣案物品目錄編號31何以記載為「藍色資料袋（裝未切
割偽鈔，防偽紙用）」？足見上訴人無法自現場情狀，預見蘇大
倫交付之系爭二張紙鈔係偽鈔之可能。又第一審法院調取系爭紙
鈔當庭勘驗結果，發現鈔票外觀看起來如同使用許久之舊鈔，且
似經多次搓揉而有多處皺折，乍看之下根本與真鈔無異，何能苛
責上訴人一視即知係偽鈔。再一般人收取鈔票，鮮有人詳細比對
鈔票之號碼，上訴人確實在不知情下收受系爭紙鈔等語。原審對
於上訴人此項有利之辯解及證據，未予置論，遽為上訴人不利之
認定，亦嫌速斷，並有理由欠備之可議。上訴意旨指摘原判決不
當，尚非全無理由，應認有撤銷發回更審之原因。
據上論結，應依刑事訴訟法第三百九十七條、第四百零一條，判
決如主文。
中    華    民    國  九十五  年   十一   月   三十   日
                      最高法院刑事第九庭
                          審判長法官  陳  正  庸
                                法官  賴  忠  星
                                法官  王  居  財
                                法官  林  開  任
                                法官  林  立  華
      本件正本證明與原本無異
                                      書  記  官
中    華    民    國  九十五  年   十二   月    七    日
                                                Ａ


司法院資訊處製作；財團法人民間司法改革基金會備份。
